臺灣高等法院刑事裁定
110年度抗字第1321號
抗  告  人  臺灣宜蘭地方檢察署檢察官
受  刑  人  張憲宏


                    居臺中市○○區○○路000號3樓                            居臺中市○○區○○○路00號
上列抗告人因聲請撤銷緩刑案件，不服臺灣宜蘭地方法院中華民
國110年7月14日裁定（110年度撤緩字第25號），提起抗告，本
院裁定如下：
    主  文
抗告駁回。                                              
    理  由
一、原裁定意旨略以：㈠受刑人張憲宏前因竊盜案件，經原審法
    院以109年度易字第267號判決處有期徒刑6月，緩刑2年，並
    應於判決確定之日起6月內向公庫支付新臺幣6萬元，於109
    年10月28日確定（下稱甲案）。嗣受刑人於緩刑期間內之10
    9年12月24日再犯公共危險案件，經臺灣台中地方法院以110
    年度沙交簡字第86號判決處有期徒刑4月，並於110年4月28
    日確定在案（下稱乙案），有各該案件刑事判決書、本院被
    告前案紀錄表附卷可稽，受刑人確於緩刑期內因故意犯他罪
    ，而在緩刑期內受6月以下有期徒刑宣告確定，固堪認定。
    惟經受刑人上述二案，甲案犯竊盜罪與其於乙案所犯不能安
    全駕駛致交通危險罪，其犯罪型態、原因及動機、行為態樣
    、主觀犯罪惡性及社會危害程度均迥然相異。而甲案之法官
    審酌受刑人各情，認受刑人無再犯之虞，所受刑之宣告以暫
    不執行為適當，宣告緩刑2年。並考量既受刑人於緩刑期內
    故意所犯之乙案，與甲案之罪質迥異，且受刑人雖犯乙案，
    然於乙案犯罪後亦坦承其犯行，犯罪情節尚非重大，亦非存
    有高度之法敵對意識而一再故意犯罪，單憑受刑人於緩刑期
    內另犯罪質迥異之乙案，不足使對甲案判決之矯治效果產生
    任何懷疑，尚難徒憑受刑人於緩刑期內另犯罪質迥異之乙案
    ，即遽認其甲案有生何等難收預期效果而確有執行刑罰之必
    要。聲請人依刑法第75條之1第1項第2款之規定聲請撤銷受
    刑人甲案緩刑之宣告，難認有理由。㈡受刑人因甲案，經原
    審法院判決處有期徒刑6月，緩刑2年，並應於判決確定之日
    起6月內即應於110年4月27日前向公庫支付新臺幣6萬元，然
    依聲請人提出之證據及卷內現有資料，尚無法確認檢察官是
    否已通知受刑人繳納前揭緩刑條件所示應繳納之款項，無法
    證明，更無從確認受刑人是否係顯有履行負擔之可能，而隱
    匿或處分其財產、故意不履行、無正當事由拒絕履行或顯有
    逃匿之虞等「情節重大」情事。聲請人請求撤銷受刑人之原
    緩刑宣告，尚非有據，應予駁回。
二、抗告意旨略以：㈠受刑人於109年12月24日再犯乙案之公共危
    險案件，經法院判決處有期徒刑4月確定，屬刑法第75條之1
    第1項第2款所稱「緩刑期內因故意犯他罪，而在緩刑期內受
    六月以下有期徒刑」之撤銷事由；受刑人所犯甲、乙兩案罪
    名固不相同，然上開規定並非以犯同一罪名為要件，且所犯
    二案相距未滿2月，顯未改過向善，具法敵對意識。㈡檢方為
    執行甲案附條件緩刑案件，已寄送「檢察官執行附條件緩刑
    通知書」通知受刑人應於110年4月27日前向公庫支付6萬元
    ，於109年11月23日寄存當地派出所，有通知書、送達證書
    可憑。綜上，受刑人確有緩刑期內因故意犯他罪，而在緩刑
    期內受六月以下有期徒刑確定，暨未履行緩刑所附條件，而
    情節重大之撤銷緩刑事由，原裁定認事用法既有違誤，請求
    撤銷原裁定，更為適法之裁定等語。
三、按受緩刑之宣告，於緩刑期內因故意犯他罪，而在緩刑期內
    受6月以下有期徒刑、拘役或罰金之宣告確定，足認原宣告
    之緩刑難收其預期效果，而有執行刑罰之必要者，得撤銷其
    宣告，刑法第75條之1第1項第2款定有明文。又緩刑制度係
    為促使惡性輕微之被告或偶發犯、初犯改過自新而設，刑法
    第75條之1立法理由即明示：「現行關於緩刑前或緩刑期間
    故意犯他罪，而在緩刑期內受得易科罰金之有期徒刑之宣告
    者，列為應撤銷緩刑之事由，因認過於嚴苛，而排除第75條
    應撤銷緩刑之事由，移列至得撤銷緩刑事由，俾使法官依被
    告再犯情節，而裁量是否撤銷先前緩刑之宣告；…列為得撤
    銷緩刑之事由，以資彈性適用。」故緩刑宣告是否撤銷，除
    須符合刑法第75條之1第1項各款之要件外，本條並採裁量撤
    銷主義，賦予法院撤銷與否之權限，特於第1項規定實質要
    件為「足認原宣告之緩刑難收其預期效果，而有執行刑罰之
    必要」，亦即於上揭「得」撤銷緩刑之情形，法官應依職權
    本於合目的性之裁量，妥適審酌被告所犯前後數罪間，關於
    法益侵害之性質、再犯之原因、違反法規範之情節是否重大
    、被告主觀犯意所顯現之惡性及其反社會性等情，是否已使
    前案原為促使惡性輕微之被告或偶發犯、初犯改過自新而宣
    告之緩刑，已難收其預期之效果，而確有執行刑罰之必要，
    供作審認裁定之標準。此與刑法第75條第1項所定2款要件有
    一具備，即毋庸再行審酌其他情狀，應逕予撤銷緩刑之情形
    完全不同。故在緩刑期內因故意犯他罪，而在緩刑期內受6
    月以下有期徒刑之宣告確定者，並非一律撤銷其緩刑宣告，
    應斟酌原宣告之緩刑是否難收預期效果，而有執行刑罰之必
    要，再決定是否撤銷緩刑之宣告。
四、經查：
  ㈠受刑人前因上述甲、乙案件，經前開兩法院分別判處上揭之
    刑確定，其中甲案並宣告緩刑2年，並應於判決確定之日起6
    個月內向公庫支付6萬元，而乙案則於甲案緩刑期間內所犯
    ，有上開甲、乙案刑事判決書及本院被告前案紀錄表在卷可
    參，是受刑人確有於甲案緩刑期內因故意犯他罪，而在緩刑
    期內又犯乙案而受有期徒刑4月宣告確定乙情，首堪認定。
    然是否撤銷受刑人甲案緩刑宣告，仍應視其是否符合「足認
    原宣告之緩刑難收預期效果，而有執行刑罰之必要」之實質
    要件。
  ㈡查受刑人於甲案緩刑期內又犯後案，行為固值非難，然受刑
    人於甲案係因犯竊盜案件而受緩刑宣告，其於緩刑期間所犯
    乙案酒後駕車罪，就甲、乙兩案所犯罪名而言，各自規範目
    的及保護法益並不相同，前者側重保護個人財產法益以確保
    財產權不受非法侵犯，後者則側重保護社會法益以確保交通
    使用者之用路安全，甲、乙兩案所犯罪質類型迥異，對個人
    法益、社會法益之侵害程度亦有殊異，是甲、乙案兩者間並
    無再犯原因之關聯性，並無從遽認甲案原為促使惡性輕微之
    受刑人改過自新而宣告之緩刑，已難收其預期之效果，而確
    有執行刑罰之必要。
　㈢又受刑人於後案酒後駕車犯行遭查獲後，對該等犯罪事實皆
    坦承不諱，有後案刑事判決書在卷可參，足見其有坦然面對
    司法及刑事處罰之態度，是其主觀犯意所顯現之惡性及反社
    會性尚非重大。復觀之其所犯乙案情節，顯係因貪圖一時便
    利，思慮未周，遽然酒後駕車上路所致，益徵其於乙案違反
    法規範之情節難謂重大。從而，尚難僅憑受刑人於緩刑期內
    因犯酒後駕車罪之判決，逕認受刑人毫不珍惜原緩刑宣告之
    寬典，難收緩刑宣告之預期效果，而有執行刑罰之必要。此
    外，聲請人並未提出其他積極證據得以證明對受刑人的緩刑
    宣告難收預期效果、受刑人有何執行刑罰的必要，即未合於
    刑法第75條之1規定應予撤銷緩刑的情形。是揆諸前開說明
    ，並基於刑法謙抑性的立法目的及受刑人之犯罪情狀、犯後
    態度等一切情形，應認受刑人尚未有執行刑罰的必要。
  ㈣復按緩刑制度設計之本旨，除可避免執行短期自由刑之流弊
    外，主要目的係在獎勵惡性較輕者使其遷善，而經宣告緩刑
    後，若有具體事證足認受宣告者並不因此有改過遷善之意，
    即不宜給予緩刑之寬典，乃另有撤銷緩刑宣告制度。又受緩
    刑之宣告而違反刑法第74條第2項第1款至第8款所定負擔情
    節重大者，足認原宣告之緩刑難收其預期效果，而有執行刑
    罰之必要者，得撤銷其宣告，刑法第75條之1第1項第4款固
    有明文規定。惟考其立法意旨略以：修正條文第74條第2項
    增列法院於緩刑期間內，得命犯罪行為人於緩刑期內應遵守
    之事項（例如向公庫支付一定之金額），明定違反該條所定
    事項情節重大者，得撤銷其緩刑宣告，以期週延，且本條採
    用裁量撤銷主義，賦與法院撤銷與否之權限，實質要件即以
    「足認原宣告之緩刑難收其預期效果，而有執行刑罰之必要
    」，供作審認之標準。至於所謂「情節重大」，係指：受判
    決人顯有履行負擔之可能，而隱匿或處分其財產、故意不履
    行、無正當事由拒絕履行或顯有逃匿之虞等情事而言。查抗
    告人固就甲案寄送「檢察官執行附條件緩刑通知書」通知受
    刑人應於110年4月27日前向公庫支付6萬元，於109年11月23
    日寄存當地派出所，固有通知書、送達證書可憑，然受刑人
    當時是否仍設籍、或實際居住於該處，而已受合法送達之通
    知，未見抗告人提出相關事證。且撤銷緩刑之宣告，攸關受
    刑人是否應受執行刑罰，涉及人身自由之保障，應給予受刑
    人適當之陳述機會，以免遭惹刑罰過苛之議，我國實務上對
    被告或證人無正當理由不到庭，始予拘提或裁罰者，多屬多
    次通知或傳喚仍不到庭時，始對其實施強制處分所在多有，
    其目的無非為求保障受刑人陳述權益。依前所述，既無可認
    受刑人已受合法之送達，而有無正當理由不到庭，進而有何
    隱匿或處分其財產故意不履行，或無正當事由卻拒絕履行等
    之重大違反情事，自難憑此遽認其係因顯有履行負擔可能，
    卻仍故意不履行或無正當事由拒絕履行，尤以，受刑人無法
    履行之原因是否正當，或確有支付能力而故不給付。若確係
    因經濟窘困，或頓失給付能力，得否能因受緩刑宣告之受刑
    人一時無法履行，即僅因其民事上失去支付能力，即認應以
    刑罰制裁取代緩刑宣告之效果，亦即，有無前稱違反負擔「
    情節重大」情事，本件聲請書對此並無敘及，僅概括表示「
    受刑人逾期未履行」，實有不足。聲請人未查明上情，單純
    以受刑人業經受通知，未如期向國庫繳納上開甲案判決應支
    付之金額，即認其必然出於故意，有違反緩刑所定事項並屬
    「情節重大」之情，尚嫌率斷。
五、綜上，原審本於合目的性的裁量，認受刑人所犯甲案與乙案
    之罪質、犯罪型態、原因均異；且受刑人是否係因有履行負
    擔可能，卻仍故意不履行或無正當事由拒絕履行，若確係因
    經濟窘困，或頓失給付能力，得否能因受緩刑宣告之受刑人
    一時無法履行，即僅因其民事上失去支付能力，即認應以刑
    罰制裁取代緩刑宣告之效果，亦非無疑。故尚無從認定受刑
    人存有高度之法敵對意識及惡性重大，不足以認定受刑人甲
    案所受緩刑宣告難收其預期效果，而有執行刑罰之必要，駁
    回抗告人之聲請，經核並無不合。抗告人所舉事證，尚不足
    使本院認定前案之緩刑宣告確已有難收其預期效果之具體事
    實，而有執行刑罰必要。抗告意旨執持前詞指摘原裁定不當
    ，並無理由，應予駁回。
六、據上論斷，應依刑事訴訟法第412 條，裁定如主文。
中　　華　　民　　國　　110 　年　　8 　　月　　26　　日
                  刑事第二十五庭審判長法　官  邱滋杉
                                      法　官  陳彥年
                                      法　官  邱瓊瑩
以上正本證明與原本無異。
不得再抗告。
                                      書記官  蔡慧娟
中    華    民    國    110   年    8     月    27    日